臺灣新北地方法院板橋簡易庭民事簡易判決
111年度板簡字第1197號
原      告  鄭凱倫  

訴訟代理人  孫全平律師
被      告  陳錡鋒  
訴訟代理人  陸詩雅律師
上列當事人間請求確認本票債權不存在事件，本院於民國111年1
0月3日言詞辯論終結，判決如下：
    主      文
確認被告持有原告所簽發如附表所示之本票，對原告之本票及利
息債權均不存在。
被告不得持本院一百一十一年度司票字第二三０二號民事裁定為
執行名義對原告強制執行。
訴訟費用由被告負擔。
    事實及理由
一、原告主張：
　　原告於民國109年2月許，因得知友人即訴外人林庭孝有建置
    網路遊戲程式之需求，於詢問被告之報價及服務內容後，介
    紹被告與林庭孝於109年2月、3月間簽署「名人堂」產品採
    購合約(下稱系爭採購合約)，由被告建置「名人堂」網路遊
    戲程式(含主機)授權予林庭孝使用並提供3個月內之系統維
    護及管理服務。後被告於109年3月中旬依約完成程式之架構
    後，原告即提醒林庭孝須先給付系爭採購合約之主機費用予
    被告，此後「名人堂」網路遊戲程式逐步完成建置及運轉。
    然而嗣後林庭孝遲不給付系爭採購合約之尾款，至109年11
    月許仍尚餘新臺幣(下同)25萬元予被告，原告無奈下於109
    年12月12月前往被告住處附近與被告見面商討林庭孝積欠之
    尾款事宜，但於雙方見面後，被告取出一紙空白本票(即系
    爭本票)命原告簽名後始能離去，原告為盡速脫離可能之危
    險，便於該張本票上書寫身分證字號、地址、簽名，並於簽
    名上加蓋手印後交付被告，但並未填載金額、發票日、到期
    日、受款人。至111年4月11日原告收受鈞院111年度司票字
    第2302號本票裁定時，始知應係遭人將原告簽名之空白本票
    變造冒填入金額、發票日、到期日、受款人，並由被告持以
    向鈞院聲請裁定，系爭本票上金額、發票日非原告所填載而
    係遭變造，是系爭本票因欠缺本票之應記載事項，為無效票
    據，又兩造為系爭本票之直接前後手，而系爭本票係因系爭
    採購合約之尾款尚未給付而簽立，惟該尾款債權之債務人實
    為林庭孝，原告並非該債權之債務人，是原告與被告間並無
    系爭採購合約之尾款債權存在，故兩造間系爭本票之債權亦
    不存在，爰依票據之法律關係，提起本件訴訟等語。並聲明
    ：如主文第1項、第2項所示。
二、被告則以：
　　系爭本票係因原告為擔保訴外人林庭孝之付款，親自至內湖
    拜訪被告，簽署本票表示將為林庭孝清償債務，原告雖未與
    被告簽定書面保證合約，但口頭上保證林庭孝會付款，如果
    林庭孝不支付尾款，則原告將會幫忙清償尾款，並於當日開
    立系爭本票乙紙作為擔保，故原告對被告應有保證債務，原
    告並開立系爭本票擔保林庭孝之尾款清償責任，林庭孝於10
    9年4月6日未按時支付款項，原告對於該尾款25萬元即負有
    保證債務等語，茲為抗辯。並聲明：原告之訴駁回。
三、法院之判斷：
  ㈠按確認法律關係之訴，非原告有即受確認判決之法律上利益
    者，不得提起之，民事訴訟法第247條第1項前段定有明文。
    又所謂即受確認判決之法律上利益，係指法律關係之存否不
    明確，原告主觀上認其在法律上之地位有不安之狀態存在，
    且此種不安之狀態，能以確認判決將之除去者而言，最高法
    院52年台上字第1240號判例意旨參照。查，被告前以如附表
    所示之系爭本票1紙，向本院聲請裁定准許強制執行，經本
    院以111年度司票字第2302號裁定准許在案，有該事件民事
    裁定附卷可稽，並經本院依職權調取系爭本票之本票裁定民
    事卷宗查核無訛。系爭本票既由被告持有，並已行使票據權
    利，而原告否認該本票債權，顯然兩造就系爭本票債權存在
    與否已發生爭執，如不訴請確認，原告在私法上之地位將有
    受侵害之危險，則原告提起本件確認本票債權不存在之訴，
    即有確認之法律上利益，先予敘明。
  ㈡原告主張系爭本票上之金額、發票日均非原告所填載，系爭
    本票欠缺本票之應記載事項，為無效票據，故被告不得持系
    爭本票對原告主張票據權利，業為被告否認，並以前詞置辯
    。則本件爭點即為：系爭本票是否為有效票據？被告持系爭
    本票向原告主張票據權利，是否有理？原告訴請確認被告就
    系爭本票對原告之本票及利息債權均不存在，並不得執系爭
    本票聲請對原告強制執行，有無理由？茲敘述如下：
    ⒈按在票據上簽名者，依票上所載文義負責；欠缺本法所規
      定票據上應記載事項之一者，其票據無效；但本法別有規
      定者，不在此限；又一定之金額及發票年、月、日為本票
      應記載事項，票據法第5條第1項、第11條第1項、第120條
      第1項第2款、第6款定有明文。查，系爭本票經本院當庭
      以肉眼識別勘驗之結果，其上發票人年籍資料之筆跡，與
      系爭本票上關於受款人、票面金額大小寫及發票日期之筆
      跡，明顯不同，顯與發票人年籍資料記載之筆跡勾勒、橫
      豎、撇點等運筆方式，明顯有異，而二筆筆跡之結構佈局
      、態勢神韻、包含起筆、收筆、筆速、連筆、筆序等筆畫
      細部特徵，也欠缺相似性，顯非同一人之筆跡，有本院11
      1年10月3日言詞辯論筆錄在卷可考，則原告主張系爭本票
      原係欠缺一定之金額、發票年月日等應記載事項，為無效
      票據，應可認定。被告主張系爭本票係由原告所簽發，自
      無可採。
    ⒉被告所持之系爭本票上關於票面金額、發票日之填載，既
      非原告所簽署，則系爭本票原屬欠缺票據應記載事項，為
      無效票據，被告自不得持系爭本票向原告主張票據權利。
      則原告訴請確認被告就系爭本票對原告之本票及利息債權
      不存在，應屬有據。被告既就系爭本票已無本票債權可資
      請求，則被告不得再就系爭本票主張本票權利，故原告訴
      請被告不得持本院111年度司票字第2302號民事裁定為執
      行名義對原告強制執行，亦有理由。
四、綜上所述，原告依票據之法律關係，請求如主文第1項、第2
    項所示，均有理由，應予准許。
五、本件事證已臻明確，兩造其餘之攻擊防禦方法及所提證據，
    於判決結果不生影響，爰不一一論列，併此敘明。
六、訴訟費用負擔之依據：民事訴訟法第78條。
中　　華　　民　　國　　111 　年　　11　　月　　3 　　日
                  臺灣新北地方法院板橋簡易庭
                        法  官  陳怡親
以上為正本係照原本作成。
如不服本判決，應於送達後20日內，向本院提出上訴狀並表明上
訴理由，如於本判決宣示後送達前提起上訴者，應於判決送達後
20日內補提上訴理由書（須附繕本）。
中　　華　　民　　國　　111 　年　　11　　月　　3 　　日
                        書記官  劉芷寧　
附表　　　　　　　　　　　　　　　　　
編號 本票號碼 發票人 發票日 到期日 受款人 面額(新臺幣) 本票裁定 1 TH701903 鄭凱倫 109年12月12日 111年1月20日 陳錡鋒 25萬元 111年度司票字第2302號